臺灣臺北地方法院民事判決　　　　　　　　　　　　　九十三年度小上字第七九號
　　上　訴　人　丙○○○股份有限公司
　　法定代理人　己○○
　　訴訟代理人　戊○○
　　被 上訴 人　丁○○○管理委員會
　　法定代理人　乙○○
　　被 上訴 人　庚○○
　　共　　　同
　　訴訟代理人　甲○○
右當事人間請求損害賠償事件，上訴人對於民國九十三年三月十六日本院臺北簡易庭
九十三年度北小字第五○二號第一審判決提起上訴，本院於民國九十三年十二月十日
言詞辯論終結，判決如左：
    主      文
上訴駁回。
第二審訴訟費用新臺幣壹仟伍佰元由上訴人負擔。
    事實及理由
一、上訴人上訴聲明：(一)原判決廢棄；(二)被上訴人應給付上訴人新臺幣（下同）一萬
    四千元，及自起訴狀繕本送達翌日起至清償日止，按年利率百分之五計算之利息
    。其陳述除與原判決記載相同部分，予以引用外，並補稱：(一)上訴人係於民國九
    十二年十二月三十一日起訴主張被上訴人丁○○○管理委員會所雇用之工人，於
    九十年十二月底未經上訴人同意，不顧廁所門上張貼之禁止使用之標示，私自使
    用地下室廁所，致排泄污水自地下樓化糞池流出，形成積水，嗣於九十一年一月
    三日、一月七日，前開污水積水經由樓地板與地下蓄水池出水管間交接處之破損
    縫隙滲入蓄水池內，嚴重污染大樓住戶之用水，上訴人因而支出六千元購買蒸餾
    水及清理蓄水池費用八千元等情，故上訴人起訴時間距侵權行為損害發生之時點
    尚未逾二年；(二)被上訴人丁○○○管理委員會怠於維修大樓蓄水池出水管與樓地
    板間之縫隙，致由化糞池壁滲出之地面積水數度流入蓄水池，顯對大樓共用之自
    來水池出水管線未善盡維修責任，導致地下蓄水池污染情事一再發生，被上訴人
    丁○○○管理委員會竟反要求上訴人負責購買蒸餾水及清洗蓄水池，又欺騙誤導
    大樓住戶，使上訴人名譽受到損害；(三)被上訴人庚○○為大樓管理委員之一，其
    事前既知地下樓地板有縫隙，卻未告知管理委員會前往維修，也未做任何防範措
    施，導致蓄水池遭污染，上訴人被誣賴，受有財產及名譽上損害；(四)原判決僅根
    據被上訴人所提本院九十一年度小上字第五號判決而為判斷，惟上開判決並未調
    查上訴人所提證據，且有諸多不合經驗法則及違反建築專業知識之處，實不能成
    為本件判決之基礎云云。
二、被上訴人均聲明：上訴駁回，其等之陳述除與原判決記載相同部分，予以引用外
    ，被上訴人丁○○○管理委員會補稱：上訴人在蓄水池上蓋廁所，造成污染應由
    上訴人負責，且本件如屬侵權行為，亦已罹於兩年時效期間等語；被上訴人庚○
    ○則補稱：伊對於蓄水池遭污染一節事前並不知情，直到另案訴訟中代理被上訴
    人丁○○○管理委員會出庭才知此事等語。
三、本件上訴人未於言詞辯論期日到場，核無民事訴訟法第三百八十五條所列各款之
    情形，爰依被上訴人之聲請，由其一造辯論而為判決。
四、本件上訴人對於本院臺北簡易庭九十三年度北小字第五○二號小額訴訟程序事件
    之第一審判決提起上訴，無非以：上訴人在原審主張被上訴人丁○○○管理委員
    會所雇用之工人於九十年十二月底未經上訴人同意，不顧廁所門上張貼之禁止使
    用之標示，私自使用地下室廁所，致排泄污水自地下樓化糞池流出，形成積水，
    嗣於九十一年一月三日、一月七日，上開污水積水經由樓地板與地下蓄水池出水
    管間交接處之破損縫隙滲入蓄水池內，嚴重污染大樓住戶之用水，被上訴人丁○
    ○○管理委員會應負責維修清理，竟反要求上訴人代墊六千元購買蒸餾水供大樓
    樓住戶誣稱此為上訴人之責任，使上訴人受有財產及名譽之損害；而被上訴人庚
    ○○早於九十年四月二十八日，即已知悉污水流出導致污染蓄水池，竟疏未通知
    被上訴人丁○○○管理委員會前來修繕，亦使上訴人受有前開財產及名譽上損害
    ，上訴人依據侵權行為法律關係請求被上訴人賠償一萬四千元，尚未逾二年時效
    期間，原審逕以上訴人之請求罹於時效為由，判決駁回上訴人之訴，有理由不備
    之違法，判決顯然違背法令為據。經查：
（一）本件上訴人於原審起訴主張：被上訴人丁○○○管理委員會所雇用之工人於九
      十年十二月底私自使用地下室廁所，致排泄污水自地下樓化糞池流出，嗣於九
      十一年一月三日、一月七日，排泄污水自地下樓化糞池流出形成之積水滲入蓄
      水池內，嚴重污染大樓住戶之用水，被上訴人丁○○○管理委員會竟誣指係上
      訴人所為，致上訴人為此墊付六千元購買蒸餾水，加上之前清洗蓄水池之費用
      八千元，共計受有財產上損害一萬四千元，並受有名譽之損害，請求被上訴人
      丁○○○管理委員會賠償，故上訴人所主張支出上開六千元致受損害之時間應
      係九十一年一月以後，而其起訴之時間乃九十二年十二月三十一日（見原審卷
      第三頁之起訴狀），則依民法第一百九十七條第一項前段規定，自尚未罹於二
      年之時效，故上訴人指摘原判決認定上訴人之起訴有罹於時效，與上開民法規
      定不符，即屬有據。
（二）惟查上訴人主張被上訴人有侵權行為，致伊受有損害部分，均為被上訴人所否
      認。經查：
  １、上訴人雖主張被上訴人庚○○應就其不作為即疏未於九十年四月二十八日知悉
      污水流出導致污染蓄水池之事實後，立即通知被上訴人丁○○○管理委員會前
      來修繕，造成伊受有上開支出清理蓄水池費用八千元及購買蒸餾水費用六千元
      云云。惟查上訴人所受上開支出六千元部分之損害，依上訴人所主張之事實，
      係因被上訴人丁○○○管理委員會所雇工人之行為所致，自與被上訴人庚○○
      有無通知被上訴人丁○○○管理委員會之行為無關，故上訴人主張被上訴人庚
      ○○就此部分應負侵權行為損害賠償責任，並無所據。至就上訴人支出八千元
      清理蓄水池部分，經查該部分之支出係因九十年九月間化糞池排泄污水溢出滲
      入蓄水池內，故須清理上開蓄水池所致（見原審卷第五頁）。而按因不作為應
      負責侵權行為之責任者，以依法律或契約對於受損害人負有作為之義務者為限
      （最高法院五十八年度臺上字第一○六四號判決參照）。上訴人就被上訴人庚
      ○○就防止本件上訴人所有之化糞池排泄污水溢出滲入蓄水池之發生有何法律
      上或契約上之作為義務，並不能舉證以實其說，則上訴人所為被上訴人庚○○
      應就其支出八千元損害部分，負侵權行為損害賠償責任，亦屬無據。
  ２、另按公寓大廈管理條例第三十八條雖規定：管理委員會有當事人能力；管理委
      員會為原告或被告時，應將訴訟事件要旨速告知區分所有權人。但此項規定僅
      賦予管理委員會有訴訟上當事人之能力，並未使管理委員會取得與自然人、法
      人依實體法上所具備之權利能力。亦即，公寓大廈管理委員會並無實體之權利
      能力，亦無侵權行為能力。故本件上訴人主張被上訴人丁○○○管理委員會有
      侵權行為，應對負侵權行為損害賠償責任云云，即與上開說明不符，並不足取
      。又被上訴人丁○○○管理委員會既無權利能力，自無就其所雇用之工人之任
      何行為，負僱用人連帶責任之依據，是上訴人主張被上訴人丁○○○管理委員
      會應依民法第一百八十八條第一項規定負僱用人之損害賠償責任，亦非可取。
五、至上訴人於上訴後，另追加主張本於無因管理法律關係請求償還前開支出費用云
    云（見本院卷第九頁）。惟按小額訴訟程序之當事人除有因原法院違背法令致未
    能提出者外，於第二審程序不得提出新攻擊或防禦方法，民事訴訟法第四百三十
    六條之二十八定有明文。經核上訴人所追加主張之無因管理法律關係與侵權行為
    法律關係之構成要件完全不同，上訴人於本件上訴後始為本於無因管理之主張，
    顯係新攻擊方法之提出，依上開規定，自不應准許。
六、綜合上述，上訴人依據侵權行為之法則，請求被上訴人賠償一萬四千元，洵屬無
    據，不應准許。從而，原審所為上訴人敗訴之判決，其理由雖有未當，但所為結
    論與本院並無二致，仍應予維持。上訴意旨指摘原判決不當，求予廢棄改判，應
    認為無理由。
七、第二審訴訟費用如附表計算書所示，應由上訴人負擔。
八、據上論結，本件上訴為無理由，依民事訴訟法第七十八條、第四百三十六條之三
    十二第一項、第二項、第四百四十九條第二項、第四百六十三條、第三百八十五
    條第一項前段、第四百三十六條之十九，判決如主文。
中　　　華　　　民　　　國　　九十三　　年　　 十二 　　月　　二十四　　日
                              臺灣臺北地方法院民事第一庭
                                    審判長法  官  謝碧莉
                                          法  官  王貞秀
                                          法  官  林晏如
計算書
項　　目                金額（新臺幣）　　　　　　備註
第二審裁判費            一千五百元
合　　　　　計　　　　　一千五百元
右為正本係照原本作成
本判決不得上訴
中　　　華　　　民　　　國　　九十三　　年　　 十二 　　月　　二十四　　日
                                      法院書記官  高菁菁
